臺灣高雄地方法院民事裁定　　　　　　　 95年度破字第178號
聲　請　人　甲○○○
上列當事人聲請宣告破產事件，本院裁定如下：
    主      文
聲請駁回。
聲請費用由聲請人負擔。
    理      由
一、聲請意旨略以：聲請人之配偶失業2 年，致家庭入不敷出，
    以借貸度入，致聲請人積欠銀行債務總計新臺幣（下同）
    1,257,475 元，現聲請人每月收入約250,000 元，資產僅有
    現金約100,000 元及車牌XYD-666 號機車1 輛（價值約2 萬
    元），故聲請人之資產已不能清償負債。而按聲請人上開資
    產足以構成破產財團，並可清償破產財團費用及債務，自有
    宣告破產之實益，爰依破產法第1 條及第57條規定，請求裁
    定准予宣告破產等情。
二、按破產管理人之報酬為財團費用；破產人及其家屬之必要生
    活費，視為財團費用。財團費用及財團債務，應先於破產債
    權，隨時由破產人依破產法之規定清償之。破產宣告後，如
    破產財團之財產不敷清償財團費用及財團債務時，法院因破
    產管理人之聲請，應以裁定宣告破產終止，破產法第95條第
    1 項第3 款、同條第2 項、第97條、第148 條分別定有明文
    。又破產法第57條規定，債務人不能清償債務者，固得宣告
    破產，然依上開破產法第148 條規定之旨趣，如債務人之財
    產不敷清償破產財團費用及財團債務時，即應認無宣告破產
    之實益（最高法院86年度台抗字第479 號裁定意旨參照）。
    是以破產程序，乃債務人無力對全體債權人清償債務時，由
    法院介入，強制將債務人之全部財產依一定程序為變價及分
    配，使全體債權人得以公平受償之程序。故債務人之財產如
    可預見不敷清償破產財團費用及財團債務，致使多數債權人
    之普通債權無法獲得公平滿足，顯與破產制度之本旨及目的
    有違，即無宣告破產之實益，如其聲請宣告破產，即不應准
    許。
三、經查，聲請人主張分別積欠萬泰商業銀行股份有限公司（下
    稱萬泰銀行）等8 家銀行之債務合計為1,257,475 元，惟經
    本院向附表所示之債權人函查結果，聲請人積欠之總債務為
    1,274,716 元，此有附表所示各債權人之陳報狀在卷可稽，
    且經本院依職權調閱聲請人之財產所得資料及向各銀行查詢
    無訛，有說明書、債務明細表、萬泰銀行等覆函附卷可稽，
    堪予認定。次查，聲請人除提出其餘額200,000 元之郵局存
    摺影本及車牌XYD-666 號機車執照外，其名下並無其他不動
    產；而聲請人於94年度之總所得為317,051 元等事實，有聲
    請人提出之財產目錄及郵局存摺及行車執照影本在卷可憑，
    復經本院依職權閱其稅務電子閘門財產所得調件明細表無訛
    ，同堪認定。從而，聲請人主張其資產及所得顯已不能清償
    其債務，而有破產之原因乙節，尚堪採信。
四、惟查，聲請人自承其每月收入25,000元，其夫收入不多，如
    以94年度所得稅扶養親屬免稅額每人74,000元為計算依據，
    暨參酌聲請人本身必要之生活費用相互以觀，則聲請人每年
    至少即需支出其個人必要生活費約74,000元。而按本件如宣
    告聲請人破產，則聲請人除須支付必要生活費用外，尚須支
    付破產管理人之報酬。又破產管理人之報酬僅以最低之基本
    工資計算，每年至少即須支出190, 080元（15840 ×12 ＝
    190080），遑論實務上破產管理人之報酬實較此一金額高出
    許多。再本件如宣告破產後，參照破產法第95條1 項第3 款
    及同條第2 項之規定，聲請人每年應支出之財團費用至少26
    4,080 元（74000 ＋190080＝264080），縱使聲請人郵局帳
    戶果真有20萬元存款，及上開機車果真價值2 萬元，然上開
    應支出之財團費亦顯逾聲請人目前之總資產現金220,000 元
    。另依「各級法院辦案期限實施要點」第2 點第2 項之規定
    ，破產事件之辦案期限為2 年，則聲請人在破產期間應支付
    之財團費用至少為528,160 元（264080×2 ＝528160），亦
    遠逾聲請人現有之總資產。綜上，聲請人之財產於扣除上開
    破產管理人之報酬及生活費用後，已無餘額可供構成破產財
    團，自無法清償破產債權，揆諸破產法第148 條規定旨趣及
    最高法院裁定意旨相互以觀，聲請人聲請宣告破產為無實益
    ，應予駁回。
五、據上論結，本件聲請為無理由，依破產法第5 條、民事訴訟
    法第95條、第78條、裁定如主文。
中　　華　　民　　國　　96　　年　　1 　　月　　31　　日
                  民事第一庭法　官　廖純卿
正本係照原本作成。
如不服本裁定，應於送達後10日內，向本院提出抗告狀，並繳納
裁判費新台幣1,000元
中　　華　　民　　國　　96　　年　　1　　 月　　31　　日
                         書記官   李明罐
┌────────────────────────────────────────────────┐
│附表：債權額95破字第124號                                                                       │
├──┬───────────────┬──────────────────────┬──────┤
│編號│債       　權            　人 │ 債          權           額（新台幣）      │備　　　    │
├──┼───────────────┼──────────────────────┼──────┤
│01  │萬泰商業銀行股份有限公司      │本金、利息及違約金合計106,001元             │見該公司復函│
├──┼───────────────┼──────────────────────┼──────┤
│02  │遠東國際商業銀行股份有限公司  │527,119元                                   │見該公司復函│
├──┼───────────────┼──────────────────────┼──────┤
│03  │中國信託商業銀行股份有限公司  │505,074元                                   │見該公司復函│
│    │                              │                                            │            │
├──┼───────────────┼──────────────────────┼──────┤
│04  │永豐信用卡股份有限公司        │信用卡本金35,240元及利息、違約金            │見該公司復函│
├──┼───────────────┼──────────────────────┼──────┤
│05  │安泰商業銀行股份有限公司      │18,069元                                    │見該公司復函│
├──┼───────────────┼──────────────────────┼──────┤
│06  │美商花旗銀行股份有限公司      │82,382元                                    │見該公司復函│
│    │                              │                                            │            │
├──┼───────────────┼──────────────────────┼──────┤
│07  │友邦國際信用卡股份有限公司    │831 元                                      │見該公司復函│
├──┴───────────────┼──────────────────────┴──────┤
│合                       　　　　計 │本金約1,274,716元元及利息、違約金                         │
│                                    │                                                          │
└──────────────────┴─────────────────────────────┘
